臺灣高等法院刑事裁定
110年度聲字第368號
聲  請  人  臺灣高等檢察署檢察官
受  刑  人  郭亦安



上列聲請人因受刑人數罪併罰有二裁判以上，聲請定其應執行之
刑（聲請案號：臺灣高等檢察署110年度執聲字第114號），本院
裁定如下：
    主  文
郭亦安犯如附表所示各罪所處之刑，應執行有期徒刑柒年拾月。
    理  由
一、聲請意旨略以：受刑人郭亦安因違反毒品危害防制條例等數
    罪，先後經判決確定如附表，應依刑法第53條、第51條第5
    款規定，定其應執行之刑，爰依刑事訴訟法第477條第1項聲
    請裁定等語。
二、按裁判確定前犯數罪者，併合處罰之，而數罪併罰有二以上
    裁判者，應定其應執行之刑，其宣告多數有期徒刑者，於各
    刑中之最長期以上，各刑合併之刑期以下，定其刑期，但不
    得逾30年，刑法第50條、第51條第5款、第53條分別定有明
    文。又數罪併罰之案件，其各罪判決均係宣告刑，並非執行
    刑，縱令各案中一部分犯罪之宣告刑在形式上已經執行，仍
    應依法聲請犯罪事實最後判決之法院裁定，然後再依所裁定
    之執行刑，換發指揮書併合執行，其前已執行之有期徒刑部
    分，僅應予扣除之問題（最高法院90年度台非字第340號、9
    5年度台非字第320號判決意旨參照）。
三、再按刑事訴訟法第370條第2項、第3項，已針對第二審上訴
    案件之定應執行之刑，明定有不利益變更禁止原則之適用，
    於分屬不同案件之數罪併罰有應更定執行刑者，本於同為定
    刑裁定應為相同處理之原則，法院於裁定定應執行之刑時，
    自仍應有不利益變更禁止原則法理之考量，亦即另定之執行
    刑，其裁量所定之刑期，不得較重於前定之執行刑加計後裁
    判宣告之刑之總和，否則即與法律秩序理念及法律目的之內
    部界限有違（最高法院103年度第14次刑事庭決議及最高法
    院93年度台非字第192號判決意旨參照）。
四、經查：　　　　
  ㈠受刑人犯如附表編號1至12所示各罪，先後經判處如附表所示
    之刑確定，其中附表編號1、2所示之罪所處之有期徒刑，前
    經臺灣彰化地方法院以107年度訴字第1214號判決定應執行
    有期徒刑1年，受刑人不服提起上訴，嗣就附表編號2所示之
    罪之部分，具狀撤回上訴，另附表編號1所示之罪之部分，
    經臺灣高等法院臺中分院以108年度上訴字第407號判決駁回
    上訴確定；附表編號4、5所示之罪所處之有期徒刑，前經臺
    灣臺中地方法院以108年度訴字第394號判決定應執行有期徒
    刑8月確定；附表編號6、7所示之罪所處之有期徒刑，前經
    臺灣高等法院臺中分院以108年度上訴字第2212號判決定應
    執行有期徒刑8月確定；附表編號9、10所示之罪所處之有期
    徒刑，前經臺灣臺中地方法院以108年度訴字第1105號判決
    定應執行有期徒刑1年10月，嗣受刑人不服提起上訴，經臺
    灣高等法院臺中分院以109年度上訴字第501號判決駁回上訴
    確定，有本院被告前案紀錄表及各該刑事判決在卷可稽（見
    本院卷第15至170頁），本院為上開案件犯罪事實最後判決
    之法院。又受刑人所犯附表編號1至3、6、7、9、10、12所
    示之罪，為不得易科罰金之罪；附表編號4、5、8、11所示
    之罪，為得易科罰金之罪，雖有刑法第50條第1項但書第1款
    不得併合處罰情事，惟經受刑人依刑法第50條第2項規定，
    請求檢察官向本院聲請合併定應執行刑，此有臺灣桃園地方
    檢察署依102年1月23日修正之刑法第50條調查受刑人是否聲
    請定應執行調查表1份在卷可稽（見本院卷第13頁），茲檢
    察官依受刑人請求而聲請就附表所示之12罪，定其應執行刑
    ，本院審核認其聲請為正當，應予准許。
  ㈡爰審酌受刑人所犯如附表編號1至5、10所示之罪，分別係施
    用第一、二級毒品；附表編號6、7所示之罪，均係轉讓禁藥
    罪；附表編號9、11所示之罪，分別為持有第一級毒品純質
    淨重達10公克以上罪、持有第二級毒品罪；附表編號12所示
    之罪，為販賣第二級毒品罪，其犯罪情節、侵害法益各相同
    或類似；附表編號8所示之罪係違反槍砲彈藥刀械管制條例
    之罪，其犯罪態樣、手段及所侵害法益均與其他各罪不同，
    彼此之間無關連性。又附表各罪之行為繼續時間或犯罪時間
    相隔非久遠，並斟酌本件對全體犯罪應予之整體非難評價程
    度，暨前述各罪定應執行之外部界限（各宣告刑中刑期最長
    之有期徒刑3年8月以上，各刑合併計算之刑期即有期徒刑10
    年1月以下），及不利益變更禁止原則（編號1、2所示之罪
    前經定應執行有期徒刑1年，再加計編號3所示之罪之宣告刑
    有期徒刑7月；編號4、5所示之罪前經定應執行有期徒刑8月
    ；編號6、7所示之罪前經定應執行有期徒刑8月；編號8所示
    之罪之宣告刑有期徒刑5月；編號9、10所示之罪前經定應執
    行有期徒刑1年10月；編號11所示之罪之宣告刑有期徒刑3月
    ；編號12所示之罪之宣告刑有期徒刑3年8月，以上合計刑期
    為有期徒刑9年1月）等應遵守之內部界限，定其應執行之刑
    如主文所示。
　㈢又數罪併罰中之一罪，依刑法規定得易科罰金，若因與不得
    易科之他罪併合處罰結果而不得易科罰金時，原可易科部分
    所處之刑，自亦無庸為易科折算標準之記載（司法院釋字第
    144號解釋參照）。受刑人所犯附表編號4、5、8、11所示之
    罪，原雖得易科罰金，惟因與不得易科罰金之附表編號1至3
    、6、7、9、10、12所示之罪併合處罰結果而不得易科罰金
    時，自無庸為易科罰金之記載，附此敘明。
據上論斷，應依刑事訴訟法第477條第1項，刑法第50條第1項第1
款、第2項、第53條、第51條第5款，裁定如主文。
中　　華　　民　　國　　110 　年　　2 　　月　　4 　　日
                  刑事第十一庭  審判長法　官  周煙平
                                      法　官  陳俞伶
                                      法　官  連育群
以上正本證明與原本無異。
如不服本裁定，應於收受送達後五日內向本院提出抗告狀。
                                      書記官  廖紫喬
中　　華　　民　　國　　110 　年　　2 　　月　　4 　　日